【裁判字號】    98,消債更,493
【裁判日期】    980326
【裁判案由】    聲請更生程序
【裁判全文】
臺灣高雄地方法院民事裁定           98年度消債更字第493號
聲  請  人  甲○○
上列當事人因消費者債務清理條例事件聲請更生，本院裁定如下
：
    主  文
聲請駁回。
聲請費用由聲請人負擔。
    理  由
一、本件聲請人主張：伊每月收入約為新臺幣（下同）18,000元
    ，扣除每月必要生活費用，每月需支出為34,800元；核聲請
    人之債務總額為4,948,421 元，聲請人收入顯難支付龐大之
    還款金額；經聲請人依法向最大債權銀行台新國際商業銀行
    （下稱台新銀行）提出協商之申請，因聲請人未能接受顯足
    以負擔之還款方案，台新銀行遂於民國（下同）97年9 月3
    日寄發前置協商不成立通知書告知聲請人協商不成立，故聲
    請人據此向本院提出更生程序聲請。又伊無擔保或無優先權
    之債務總額未逾1,200 萬元，復未經法院裁定開始清算程序
    或宣告破產，爰向本院聲請更生等語。
二、按「為使負債務之消費者得依本條例所定程序清理其債務，
    以調整其與債權人及其他利害關係人之權利義務關係，保障
    債權人之公平受償，謀求消費者經濟生活之更生及社會經濟
    之健全發展，特制定本條例」；「債務人不能清償債務或有
    不能清償之虞者，得依本條例所定更生或清算程序，清理其
    債務」；「債務人對於金融機構因消費借貸、自用住宅借款
    、信用卡或現金卡契約而負債務，在聲請更生或清算前，應
    提出債權人清冊，以書面向最大債權金融機構請求協商債務
    清償方案，並表明共同協商之意旨。」；消費者債務清理條
    例第1 條、第3 條、第151 條第1 項分別定有明文。消費者
    債務清理條例立法本意乃為助陷於經濟上困境之消費者跳脫
    惡性循環之債務窘境，並避免衍生嚴重之社會問題及維持安
    定之社會經濟秩序，故提供有更生或清算之程序二種手段供
    債務人重整其債務，妥適調整其與各相關債權人等間之權利
    義務關係，以謀求消費者經濟生活之更生機會，從而健全社
    會經濟發展。然私法上之債之關係，立基於當事人間之信賴
    關係，為今社會經濟發展所繫，故當事人循法追求己利之際
    ，亦應慮及對造權益，並需考量該債之關係在社會上之輕重
    ，且基於誠實及信用之原則，行使其債權及履行其債務，故
    債務人之消費者欲以上開條例調整債務關係時，自應以誠信
    原則為準繩，故法院僅得於聲請人實有不能清償債務或有不
    能清償之虞時，且在債權人與債務人於真切協商未果之後，
    始得居中介入兩造間為解決債務關係之仲裁，以免有心之人
    藉此條例而恣意圖謀脫免債務，嚴重破壞經濟流通，陷社會
    於道德危險之動盪，使融資之人因信用緊縮而無法貸得款項
    ，徒增社會經濟動亂。
三、經查：
  (一)本件聲請人已踐履前置協商程序，惟與最大債權銀行協商未
    果，有前置協商不成立通知書在卷可稽，合先敘明。
  (二)債務人所主張之上開事實，業據提出債權人清冊、財產及收
    入狀況說明書、財團法人金融聯合徵信中心金融機構債權人
    清冊暨當事人綜合信用報告、戶籍謄本、聲請人及其配偶與
    兒女之95年、96年所得清單及財政部高雄市國稅局財產歸屬
    資料清單、薪資資料、在職證明書、勞健保投保資料、水費
    收據、電費收據、房屋稅及地價稅繳款書、診斷證明書、醫
    療費收據、美國安泰人壽保險單、土地及建物登記登記謄本
    、土地及建物所有權狀等文書為證。本院復函查台新銀行聲
    請人所提前置協商之資料暨該行主張還款條件如卷所附。
  (三)據台新銀行所提出之聲請人消費明細，可見聲請人之消費記
    錄中，多屬漢神名店百貨股份有限公司、太平洋崇光百貨股
    份有限公司、新光三越百貨股份有限公司之高額消費，且有
    高額消費購置昂貴通訊器材及金飾珠寶等記錄，聲請人之消
    費自非必要生活開銷，依消費者債務清理條例之立法意旨，
    係保障在於陷於經濟上困境之消費者，藉以妥適調整其與債
    權人及其他利害關係人之權利義務關係，保障債權人之公平
    受償，並謀求消費者經濟生活之更生機會，從而健全社會經
    濟發展。既聲請人之消費非屬生活上必需，即應以較嚴格之
    標準審酌，方符前開立法意旨。
  (四)聲請人主張其任職於福信國際有限公司，每月收入18,000元
    ，有薪資單為憑；聲請人主張其每月必要生活費34,800元，
    惟其填具之必要支出僅陳列有「水費支出每月平均350 元」
    及「電費支出每月平均為1,100 元」，聲請人填具聲請狀漏
    列甚多，各項支出交代不清，故應以聲請人於前置協商申請
    書所載之「食衣住行費用6,000 元、汽車貸款10,700元、房
    屋貸款19,000元」為準；然該筆房屋貸款，房屋係登記於其
    子蔡政翰名下，該筆房屋貸款是否應由聲請人支付，要非無
    疑。又聲請人既已積欠高額債務，本應節約開支，惟出入仍
    以汽車代步，每月均需支付高額汽車貸款，該筆款項實難認
    屬必要生活費之列。聲請人既已積欠高額債務，理應撙節支
    出，故以其每月主張之食、衣、住、行費用6,000 元為必要
    生活費用，其餘主張並不允許。
  (五)又聲請人所積欠債務總額為4,948,421 元，扣除為子背負之
    房屋貸款2,833,000 元及非生活必須之汽車貸款250,000 元
    後，所剩餘之債務為1,865,421 元；以聲請人收入18,000元
    ，扣除必要生活費用之金額6,000 元，每月可還款12,000元
    ，上列債務最多156 期即可清償，故與消費者債務清理條例
    第3 條之「債務人不能清償債務或有不能清償之虞」不符。
四、綜上所述，本件聲請人聲請更生聲請既不合消費者債務清理
    條例第3 條之「不能清償債務」要件規定，自應駁回其更生
    之聲請。
五、爰依消費者債務清理條例第8 條、第151 條第5 項、第15條
    ，民事訴訟法第78條，裁定如主文。
中    華    民    國    98    年    3     月    26    日
                  臺灣高雄地方法院鳳山分庭
                          法  官  何悅芳
以上正本係照原本作成。
如不服本裁定，應於送達後10日內，向本院提出抗告狀並表明抗
告理由，如於本裁定宣示後送達前提起抗告者，應於裁定送達後
10日內補提抗告理由書（須附繕本）。
中    華    民    國    98    年    3     月    26    日
                          書記官  洪嘉慧


司法院資訊處製作；財團法人民間司法改革基金會備份。
